臺灣宜蘭地方法院交通事件裁定　　　　 96年度交聲字第210號
移送　機關　交通部公路總局臺北區監理所宜蘭監理站
異　議　人　東豪通運股份有限公司
代　表　人　甲○○
上列受處分人因違反道路交通管理處罰條例案件，對於交通部公
路總局臺北區監理所宜蘭監理站於民國96年6月26日所為之宜監
字第裁43-R00000000號裁決處分，聲明異議，本院裁定如下：
    主  文
異議駁回。
    理  由
一、原處分機關係以：異議人東豪通運股份有限公司之駕駛人乙
    ○○於民國96年5月7日6時30分，駕駛車牌號碼KS-773號營
    業貨運曳引車，行經基隆市○○街，經過磅總重量38.44公
    噸，超過核定之總聯結重量35公噸，經基隆市警察局第三分
    局百福派出所警員製單舉發。嗣經原處分機關依道路交通管
    理處罰條例第29條之2第3項、第1項及違反道路交通管理事
    件統一裁罰基準及處理細則第44條第1項規定，裁處新臺幣
    （下同）14,000元罰鍰，並記該汽車違規紀錄1次。
二、聲明異議意旨略以：異議人所有之車牌號碼KS-773號營業貨
    運曳引車，於取締當時載重仍在容許值內，並未超重，亦未
    在禁區內行駛，為此，聲明異議，請求撤銷原處分等語。
三、按道路交通管理處罰條例第29條之2第1項規定：「汽車裝載
    貨物超過核定之總重量、總聯結重量者，處汽車所有人罰鍰
    ，並記汽車違規紀錄1次，其應歸責於汽車駕駛人時，除依
    第3項規定處汽車駕駛人罰鍰及依第63條第1項第2款規定記
    點外，並記該汽車違規紀錄1次。」；同條第3項規定：「有
    前2項規定之情形者，應責令改正或當場禁止通行，並處10,
    000元罰鍰，超載10公噸以下者，以總超載部分，每1公噸加
    罰新臺幣1,000元；超載逾10公噸至20公噸以下者，以總超
    載部分，每1公噸加罰新臺幣2,000元；超載逾20公噸至30公
    噸以下者，以總超載部分，每1公噸加罰新臺幣3,000元；超
    載逾30公噸者，以總超載部分，每1公噸加罰新臺幣5,000元
    。未滿1公噸以1公噸計算。」；違反道路交通管理事件統一
    裁罰基準及處理細則第12條第1項第13款規定：「行為人有
    駕駛汽車裝載貨物超過核定之總重量或總聯結重量，未逾10
    %，而未嚴重危害交通安全、秩序或發生交通事故，且情節
    輕微，以不舉發為適當者，交通勤務警察或依法令執行交通
    稽查任務人員得對其施以勸導，免予舉發。」反之，若行為
    人有駕駛汽車裝載貨物超過核定之總重量或總聯結重量，未
    逾10%，而嚴重危害交通安全、秩序或發生交通事故，且情
    節重大者，交通勤務警察或依法令執行交通稽查任務人員自
    予以舉發。
四、經查：
（一）證人陳致深即基隆市警察局第三分局百福派出所警員於本
      院訊問時證述：「本件違規案件是我取締的，…車牌號碼
      KS-773營業用曳引車我有請駕駛人提出過磅單，駕駛人提
      不出來，所以我帶他到基隆八堵路合發地磅處去過磅，過
      磅結果為38440Kg，過磅完後，我們依法告發，因車子總
      重35公噸，所以超載3.44公噸。」等語（見本院卷第27頁
      ）。佐以證人乙○○於本院訊問時證述：「96年5月7日6
      時30分行經基隆市○○街，…後來警察帶我所駕駛的車輛
      到八堵路的八堵地磅過磅，過磅後重量是38440Kg。」等
      語（見本院卷第25頁至第26頁）。復有合發地磅單1紙、
      交通部公路總局臺北區監理所宜蘭監理站96年8月17日北
      監宜字第0966004522號函附車牌號碼KS-773號營業貨運曳
      引車汽車車籍查詢報表1份在卷可參（見本院卷第6頁、第
      15頁至第16頁）。可證車牌號碼KS-773號營業貨運曳引車
      總聯結重量為35公噸，於96年5月7日，該曳引車裝載貨物
      ，在基隆市○○路154號合發地磅處過磅時，總重量為384
      40Kg即38.44公噸，顯然已超過該曳引車裝載貨物核定之
      總聯結重量。
（二）且證人陳致深於本院訊問時證述：「96年5月7日早上6時
      至8時，我執行轄區巡邏勤務，6時多有民眾向警察局勤務
      中心報案基隆市○○街有大型車輛進入，因百福社區大型
      車輛不得進入，在實踐路與福五街交岔路口就有禁止聯結
      砂石車輛進入警告標誌。當時我們到達福六街現場時有3
      輛車，發現本件違規車輛明顯已超載，所以我沒有以禁止
      進入為由製單，當時3輛車，其中有2輛是超載的，…本件
      沒有10%寬容值，因一大早營業用曳引車就進入福六街工
      地，民眾就報案，本件依客觀情形有嚴重危害交通安全、
      秩序，我接受勤務中心通報到現場，現場有3輛卡車，已
      嚴重阻塞道路，福六街是雙向車道，各寬3公尺，現場3輛
      卡車已占用1個車道跨越到對向車道。建築工地旁邊有停
      放自用小客車，建築工地路口只有1車道，前面沒有停放
      車輛，但3輛曳引車無法同時進入，所以停放在路中間，
      本件違規車輛是停放第二輛或第三輛。福六街也是屬於禁
      止聯結砂石車進入管制區，因百福社區○○○○路聯外道
      路可行駛砂石車，其他社區裡面都不可以，百福社區是封
      閉型社區○道路較狹小，裡面都不能行駛聯結砂石車，因
      為比較容易發生交通事故。本件違規車輛是行經八堵路、
      明德一路，再左轉進入福五街到達福六街，所以我只拍攝
      實踐路與福五街街口禁制標誌。實踐路與福二街街口也有
      禁制標誌。」等語，並當庭繪製位置圖1紙附卷供參（見
      本院卷第26頁至第28頁、第33頁）。佐以證人乙○○於本
      院訊問時證述：「96年5月7日6時30分行經基隆市○○街
      ，福六街那裡是個工地，當時有很多輛營業用曳引車要進
      去工地，警員來開單，說有人報案說車子太多，要來取締
      ，…警員說我們在管制區裡沒有一成的寬容值。證人陳致
      深所繪製我駕駛車輛行經方向及車輛停放位置現場圖是正
      確的，但當時我們是2輛車停在路旁，另1輛車停在工地門
      口，我們停放的位置並沒有占用到對向車道，我們有留1
      個車道給對向車道通過，他們可以從對向車道過去，且當
      時若有車子要過去的話，我們3輛車司機有幫忙看對向有
      無車子，因為當時我們是站在我們自己車子旁邊，福六街
      是雙向道沒錯。對照片所示禁制標誌沒有意見，當時我們
      進去時是工地主任帶我們進去的，…我們是1輛接1輛進去
      ，…工地主任是開自用小客車在前面引導我們進去。」等
      語（見本院卷第25頁至第26頁、第29頁至第30頁）。可知
      於96年5月7日6時30分，證人乙○○所駕駛之車牌號碼KS-
      773號營業貨運曳引車與其他2輛營業貨運曳引車，依序前
      後停放在基隆市○○街，而占用福六街1個車道，造成福
      六街原本雙向車道，僅剩對向車道可供用路民眾、車輛通
      行，顯然嚴重危害交通安全、秩序，並有導致交通事故發
      生之虞。況觀之現場照片4幀（見本院卷第34頁至35頁）
      ，顯示在基隆市○○區○○路與福五街交岔路口，已設置
      有禁止聯結砂石車進入福五街之禁制標誌，且該標誌分別
      設置在實踐路兩側，明顯易見，證人乙○○實難諉為不知
      ，則證人乙○○明知基隆市○○街係禁止營業貨運曳引車
      進入，仍裝載貨物超過核定之總聯結重量，行駛至福六街
      ，並將其他2輛曳引車依序前後停放在福六街，其曳引車
      雖裝載貨物超過總聯結重量，未逾10%即38.5公噸，惟本
      件即有前述嚴重危害交通安全、秩序，並有導致交通事故
      發生之虞，且情節重大之情形，顯然不符合違反道路交通
      管理事件統一裁罰基準及處理細則第12條第1項第13款所
      定免予舉發之要件，故證人陳致深依法製單舉發，於法有
      據。
（三）綜上證據，可證異議人之駕駛人乙○○於96年5月7日6時
      30分，明知基隆市○○街禁止聯結砂石車進入，仍駕駛車
      牌號碼KS-773號營業貨運曳引車，與其他2輛營業貨運曳
      引車行駛至基隆市○○街後，依序前後停放在福六街上，
      占用福六街1個車道，造成福六街僅剩對向車道可供通行
      ，而本件車牌號碼KS-773號營業貨運曳引車經過磅總重量
      38.44公噸，超過核定之總聯結重量35公噸，雖未逾38.5
      公噸，然本件嚴重危害交通安全、秩序，並有導致交通事
      故發生之虞，且情節重大，顯不符合前述免予舉發之要件
      ，其違規之行為事證明確。故異議人仍以前詞辯稱：當時
      載重仍在容許值內，亦未在禁區內行駛等語，自不足採。
（四）從而，異議人既然有上開違規之事實，原處分機關據以援
      引道路交通管理處罰條例第29條之2第3項、第1項及違反
      道路交通管理事件統一裁罰基準及處理細則第44條第1項
      規定，裁處14,000元罰鍰，並記該汽車違規紀錄1次，於
      法並無不當，本件異議為無理由，應予駁回。
五、據上論斷，應依道路交通管理處罰條例第87條第2項、道路
    交通案件處理辦法第19條，裁定如主文。
中　　華　　民　　國　　96　　年　　10　　月　　31　　日
                  臺灣宜蘭地方法院交通法庭
                      法  官　蘇錦秀
以上正本證明與原本無異。
如不服本裁定，應於裁定送達後5日內向本院提出抗告狀（須附
繕本）。
                      書記官　葉瑩庭
中　　華　　民　　國　　96　　年　　11　　月　　 1　　日
